【裁判字號】    97,簡上,183
【裁判日期】    970919
【裁判案由】    詐欺
【裁判全文】
臺灣士林地方法院刑事判決             97年度簡上字第183號
上  訴  人  臺灣士林地方法院檢察署檢察官
被      告  甲○○
上列上訴人因被告詐欺案件，不服本院刑事庭中華民國97年4 月
30日97年度簡字第181 號第一審刑事簡易判決（聲請簡易判決處
刑案號：臺灣士林地方法院檢察署96年度偵字第3836號暨移送併
案審理案號：臺灣桃園地方法院檢察署96年度偵字第15277 號）
，提起上訴，本院管轄第二審之合議庭判決如下：
    主  文
原判決撤銷。
甲○○幫助意圖為自己不法之所有，以詐術使人將本人之物交付
，處有期徒刑肆月，如易科罰金，以新臺幣壹仟元折算壹日。減
為有期徒刑貳月，如易科罰金，以新臺幣壹仟元折算壹日。
    事  實
一、甲○○明知於犯罪集團專門收集人頭帳戶用以犯罪之社會現
    象層出不窮之際，若將自己之金融帳戶存摺及金融卡出售、
    出借或提供他人使用，可能因此供不法詐騙份子用以詐使他
    人將款項匯入後，再加以提領之用，並能預見可能因而幫助
    他人從事詐欺取財犯罪，竟不違背其本意，仍基於幫助他人
    詐欺取財之幫助故意，各於民國95年12月21日及95年12月22
    日，分別開立臺北富邦商業銀行（下稱臺北富邦商銀）汐止
    分行之帳號000000000000000 號帳戶及合作金庫商業銀行汐
    止分行之帳號0000000000000 號之帳戶後，旋即各於95年12
    月22日、23日，在臺北縣汐止市○○○路某統一超商附近，
    接續將上揭2 家銀行帳戶存摺、提款卡及密碼資料，提供予
    某真實年籍不詳之「蔡明正」成年男子，而任由「蔡明正」
    或其轉手者所組成之犯罪集團藉以遂行詐欺犯罪。該詐騙集
    團成員即利用甲○○所提供之上開帳戶，於95年12月23日下
    午2 時許，在網際網路「翔的留言版」聊天室與呂昭城對談
    ，並佯稱欲與呂昭城援交，惟須至提款機匯款轉帳，使呂昭
    城陷於錯誤，遂於當日晚上10時45分至47分許轉帳總計新臺
    幣（下同）5 萬元至甲○○前揭臺北富邦商銀帳戶內。該詐
    欺集團某成員又於95年12月25日，撥打電話予乙○○，佯稱
    中獎需繳交贈與稅及共同購買基金，始得領取獎金，致乙○
    ○陷於錯誤，於同日下午依指示前往永豐商業銀行泰山分行
    匯款6 萬2,000 元至甲○○前開合作金庫之帳戶內。嗣經乙
    ○○、呂昭城察覺有異，發現受騙，並報警循線，始悉上情
    。
二、案經臺北縣政府警察局汐止分局報請臺灣士林地方法院檢察
    署檢察官偵查起訴暨桃園縣政府警察局楊梅分局報請臺灣桃
    園地方法院檢察署檢察官偵查後移送併辦。
    理  由
一、按被告以外之人於審判外之言詞或書面陳述，除法律有規定
    者外，不得作為證據；又被告以外之人於審判外之陳述，雖
    不符合同法第159 條之1 至第159 條之4 之規定，但經當事
    人於審判程序同意作為證據，法院審酌該言詞陳述或書面陳
    述作成時之情況，認為適當者，亦得為證據。當事人、代理
    人或辯護人於法院調查證據時，知有第159 條第1 項不得為
    證據之情形，而未於言詞辯論終結前聲明異議者，視為有前
    項之同意，刑事訴訟法第159 條第1 項及第159 條之5 分別
    定有明文。查本判決下列所引用之各該被告以外之人於審判
    外之陳述，雖屬傳聞證據，惟均當事人迄至言詞辯論終結前
    未聲明異議，本院審酌此等證據資料製作時之情況，尚無違
    法不當及證明力明顯過低之瑕疵，亦認為以之作為證據應屬
    適當，故揆諸前開規定，爰逕依刑事訴訟法第159 條之5 規
    定，認前揭證據資料均例外有證據能力，合先敘明。
二、上揭事實，業據被告甲○○於警詢、偵查、原審及本院審理
    中迭承不諱，核與證人即被害人乙○○、呂昭城於警詢所證
    述之因遭受詐騙，而匯款至被告甲○○所開立之上開合作金
    庫、臺北富邦銀行等帳戶之被害情節相符；此外，並有永豐
    商業銀行泰山分行匯款委託書、合作金庫96年2 月8 日合金
    汐字第0960000680號函、資金往來明細表、臺北富邦銀行96
    年4 月14日北富銀汐字第34號函所附之開戶基本資料、交易
    明細、臺北富邦銀行存款單等件在卷可稽。足認被告自白與
    事實相符，應可採信，本件事證明確，被告犯行堪予認定，
    應依法論科。
三、按金融帳戶為個人理財之工具，申請開設金融帳戶並無任何
    特殊之限制，一般民眾皆可以存入最低開戶金額之方式申請
    開戶，一個人可以在不同之金融機構申請多數之存款帳戶使
    用，並無何困難，此乃眾所週知之事實，則依一般人之社會
    生活經驗，苟見非親非故之人不以自己名義申請開戶，反而
    以出價蒐購或租用等方式向他人蒐集金融機構帳戶供己使用
    ，衡情當知悉蒐集金融帳戶者，係將所蒐集之帳戶用於從事
    財產犯罪。況觀諸現今社會上，詐騙者蒐購人頭帳戶，持以
    作為信貸、手機簡訊詐欺之事，常有所聞，出賣或出借帳戶
    予非親非故之人，受讓人係為從事財產犯罪，已屬人盡皆知
    之事。本件被告明知提款卡、提款密碼等有關個人財產、身
    份之帳戶工具，若淪落於不明人士手中，極易被利用為與財
    產有關之犯罪工具，竟仍將其所開立之帳戶提款卡及密碼交
    予姓名、年籍不詳之「蔡明正」之人使用，堪認其主觀上對
    於該等帳戶將供作不法使用，有所認識且不違背其本意，是
    雖卷內事證並無積極證據證明被告知悉實施詐欺者將如何犯
    罪，而無法於本件認定被告有實施詐欺之犯行，但被告既對
    金融帳戶交付他人使用，可能遭持以從事財產犯罪有所認知
    ，其有幫助他人犯詐欺罪之意甚明。又按刑法上之幫助犯，
    係對於犯罪與正犯有共同之認識，而以幫助之意思，對於正
    犯資以助力，而未參與實施犯罪之行為者而言（最高法院75
    年度臺上字第1509號、88年度臺上字第1270號判決亦同此意
    旨）。是以，如未參與實施犯罪構成要件之行為，且係出於
    幫助之意思提供助力，即屬幫助犯，而非共同正犯。故核被
    告甲○○所為，係犯刑法第30條第1 項、第339 條第1 項之
    幫助詐欺取財罪。又被告於密接時間內申辦合作金庫及臺北
    富邦銀行之帳戶資料，並接續分次交予該自稱「蔡明正」之
    人，顯係基於單一幫助詐欺之犯意下之接續行為，應為接續
    犯，僅論以一罪。被告以一幫助詐欺之行為，使詐欺集團分
    別詐騙被害人呂昭城、乙○○，為一行為觸犯數罪名，為想
    像競合犯，應依刑法第55條之規定，論以一幫助詐欺取財罪
    。被告對正犯資以助力，但未參與犯罪行為之實施，為幫助
    犯，爰依刑法第30條第2 項之規定減輕其刑。另公訴人原起
    訴意旨中雖未敘及移送併辦意旨書所載之被告交予臺北富邦
    銀行帳戶之犯行，然檢察官就犯罪事實之一部起訴者，其效
    力及於全部，該部分事實與公訴人原起訴之事實既屬接續犯
    實質上一罪之關係，依審判不可分之原則，此部分應為起訴
    效力所及，本院當應併予審究，附此敘明。
四、原審以被告罪證明確，予以論罪科刑並為緩刑之宣告，固非
    無見。惟原審未審酌被告係基於單一幫助詐欺犯意，而接續
    分次交付合作金庫及臺北富邦銀行之帳戶資料予該「蔡明正
    」之人，即有未洽。另原審亦未併予審酌被害人呂昭城、乙
    ○○遭騙金額且匯入被告上開帳戶之金額合計達11萬2,000
    元，且被告亦未賠償被害人損失即為緩刑之宣告，均有可議
    之處，是檢察官上訴意旨指摘原判決量刑過輕，為有理由，
    應由本院予以撤銷改判。爰審酌被告僅因他人之要求，即提
    供帳戶供他人掩飾犯罪所得使用，非但增加被害人尋求救濟
    之困難，造成社會人心不安，亦助長詐騙犯罪者之氣焰，使
    詐欺犯罪者得以順利取得詐欺所得之財物，危害財產交易安
    全擾亂金融秩序甚鉅，及其品行、犯罪動機、目的、手段、
    生活狀況、智識程度及於本院審理時業坦承犯罪，尚有悔意
    等一切情狀，量處如主文所示之刑，並諭知易科罰金之標準
    ，以示懲儆。又本件被告之犯罪時間係在96年4 月24日以前
    ，爰依中華民國九十六年罪犯減刑條例規定，就前揭宣告刑
    減為如主文所示之刑，並諭知易科罰金之折算標準。
據上論斷，應依刑事訴訟法第455 條之1 第1 項、第3 項、第36
9 條第1 項前段、第364 條、第299 條第1 項前段，刑法第30條
、第339 條第1 項、第55條、第41條第1 項前段，刑法施行法第
1 條之1 ，中華民國九十六年罪犯減刑條例第2 條第1 項第3 款
、第7條，判決如主文。
本案經檢察官余麗貞到庭執行職務。
中    華    民    國    97    年    9     月    19    日
                 刑事第六庭審判長法  官  楊得君
                                 法  官  周明鴻
                                 法  官  莊明達
以上正本證明與原本無異。
對於本判決不得上訴。
                                 書記官  陳慧中
中    華    民    國    97    年    9     月    19    日
附錄本案論罪科刑依據法條全文
刑法第339 條第1 項
意圖為自己或第三人不法之所有，以詐術使人將本人或第三人之
物交付者，處5 年以下有期徒刑、拘役或科或併科1 千元以下罰
金。


司法院資訊處製作；財團法人民間司法改革基金會備份。
